---
title: "Rladies_Qro_Marzo"
author: "Karen Nuñez"
date: "2024-03-19"
output: html_document
---

```{r setup, include=FALSE}
knitr::opts_chunk$set(echo = TRUE)
```

## Data frames

```{r}
color <- c("mixto", "negro", "atigrado")
peso <- c(2.1, 5.0, 3.2)
le_gusta_la_cuerda <- c(1, 0, 1)

gatos <- data.frame(color,
          peso,
          le_gusta_la_cuerda)

#Agregar nueva columna
#vector con mismo número de entradas que el número de filas en el marco de datos

edad <- c(2,3,5)
cbind(gatos, edad)

gatos <- cbind(gatos, edad)

#Agregar una fila
#as filas de un data frame están compuestas por listas
nueva_fila <- list("carey", 3.3, TRUE, 9)
gatos <- rbind(gatos, nueva_fila)

gatos

gatos$color

str(gatos$color)

gatos$color <- as.character(gatos$color)
str(gatos)


```
### Quitando filas

```{r}
#Quitando filas
#-4 significa que queremos remover la cuarta fila, la coma sin nada detrás indica que se aplica a todas las columnas.

gatos[-4,]

 

#Remover 2 filas en un llamado usando ambos números dentro de un vector

gatos[c(-4,-5),]

#eliminar filas que contengan valores NA
na.omit(gatos)

gatos <- na.omit(gatos)


```
### Eliminando columnas

Eliminar columnas en un data frame. Hay dos formas de eliminar una columna: por número o nombre de índice.

```{r}
gatos[,-4]

drop <- names(gatos) %in% c("edad")
gatos[,!drop]

```

### Añadiendo filas o columnas a un data frame
La clave que hay que recordar al añadir datos a un data frame es que las columnas son vectores o factores, mientras que las filas son listas. 
Podemos pegar dos data frames usando rbind que significa unir las filas (verticalmente):
```{r}
gatos <- rbind(gatos, gatos)
gatos

#Renombrar los rownames
rownames(gatos) <- NULL
gatos
```


```{r}
#llamar data frame
iris
class(iris)

#número de filas
nrow(iris)

#número de columnas
ncol(iris)

#obtener ambos datos
dim(iris)

#nombres de las columnas
colnames(iris)

#echemos un vistazo
head(iris)

```

##Haciendo subconjuntos de datos

Empecemos con el caballito de batalla de R: un vector numérico.

En R, un vector puede contener palabras, números o valores lógicos. Estos son llamados vectores atómicos ya que no se pueden simplificar más.

```{r}
x <- c(5.4, 6.2, 7.1, 4.8, 7.5)
names(x) <- c('a', 'b', 'c', 'd', 'e')
x

#Uso de indices
x[1]

#Pedir varios elementos al mismo tiempo
x[c(1, 3)]

#Tomar un rango del vector
x[1:4]

#PEdir el elemento varias veces
x[c(1,1,3)]

#Si pedimos por índices mayores a la longitud del vector, R regresará un valor faltante
x[6]

```

### Saltando y quitando elementos

```{r}
#Si usamos un valor negativo como índice para un vector, R regresará cada elemento excepto lo que se ha especificado:

x[-2]

#Podemos no mostrar varios elementos
x[c(-1, -5)]

x[-c(1,5)]

x[-(1:3)]

#Para quitar los elementos de un vector, será necesario que asignes el resultado de vuelta a la variable:
x <- x[-4]
x

```

### Haciendo subconjuntos por nombre
Podemos extraer elementos usando sus nombres, en lugar de extraerlos por índice:

```{r}
x <- c(a=5.4, b=6.2, c=7.1, d=4.8, e=7.5) # podemos nombrar un vector en la misma línea

x

x[c("a", "c")]

```
### Creando subconjuntos usando operaciones lógicas
También podemos usar un vector con elementos lógicos para hacer subconjuntos:
```{r}
x[c(FALSE, FALSE, TRUE, FALSE, TRUE)]

x[x > 7]

# usar == para imitar el método anterior de indexar con nombre
x[names(x) == "a"]


```

### Saltarse los elementos nombrados
Si tratamos de omitir un elemento con nombre al negar la cadena, R se queja de que no sabe cómo tomar el valor negativo de una cadena:
```{r}
x <- c(a=5.4, b=6.2, c=7.1, d=4.8, e=7.5) # comenzamos nuevamente nombrando un vector en la misma línea
x[-"a"]


#usar el operador != (no igual) para construir un vector con elementos lógicos
x[names(x) != "a"]


#Supongamos que queremos excluir los elementos "a" y "c", entonces intentamos lo siguiente:
x[names(x)!=c("a","c")]

names(x) != c("a", "c")

x[! names(x) %in% c("a","c") ]

```

### Haciendo subconjuntos de factores

Podemos hacer subconjuntos de factores de la misma manera que con los vectores.

```{r}
f <- factor(c("a", "a", "b", "c", "c", "d"))
f[f == "a"]

f[f %in% c("b", "c")]

f[1:3]

#Saltar elementos no quita el nivel
f[-3]
```

### Haciendo subconjuntos de matrices
También podemos hacer subconjuntos de matrices usando la función [ En este caso toma dos argumentos: el primero se aplica a las filas y el segundo a las columnas:

```{r}
set.seed(1)
m <- matrix(rnorm(6*4), ncol=4, nrow=6)
m[3:4, c(3,1)]

#Siempre puedes dejar el primer o segundo argumento vacío para obtener todas las filas o columnas respectivamente:
m[, c(3,4)]

#Si accedemos a una fila o una columna, R automáticamente convertirá el resultado a un vector:
m[3,]

#Si quieres mantener la salida como una matriz, necesitas especificar un tercer argumento; drop = FALSE:
m[3, , drop=FALSE]

#Como las matrices son vectores, podemos también hacer subconjuntos usando solo un argumento:
m[5]

#Los elementos del vector están acomodados por columnas:
matrix(1:6, nrow=2, ncol=3)

# Llenar una matriz por filas, usamos byrow=TRUE:
matrix(1:6, nrow=2, ncol=3, byrow=TRUE)


```

### Haciendo subconjuntos de listas

Si quieres un subconjunto de una lista, pero no quieres extraer un elemento, entonces probablemente usarás [.

```{r}
xlist <- list(a = "RLadies", b = 1:10, data = head(mtcars))
xlist[1]

#subconjuntos de elementos de la lista de la misma manera que con los vectores atómicos usando [
xlist[1:2]

#extraer elementos individuales de la lista, tendrás que hacer uso de la función doble corchete: [[
xlist[[1]]

#No puedes extraer más de un elemento al mismo tiempo:
xlist[[1:2]]

#puedes usar los nombres para hacer subconjuntos y extraer elementos:
xlist[["a"]]


#La función $ es una manera abreviada para extraer elementos por nombre:
xlist$data

```

### Data frames
Las data frames son listas, por lo que aplican reglas similares. Sin embargo estos también son objetos de dos dimensiones:
```{r}
head(iris[3])

head(iris[["Petal.Length"]])

iris[1:3,]

iris[3,]

```

##Violin plot

```{r}
#Cargando la libreria
#install.packages("vioplot")
#library("vioplot")

#boxplot
boxplot(iris$Sepal.Length[iris$Species=="setosa"], iris$Sepal.Length[iris$Species=="versicolor"], iris$Sepal.Length[iris$Species=="virginica"], names=c("setosa", "versicolor", "virginica"))

#violin plot
vioplot(iris$Sepal.Length[iris$Species=="setosa"], iris$Sepal.Length[iris$Species=="versicolor"], iris$Sepal.Length[iris$Species=="virginica"], names=c("setosa", "versicolor", "virginica"))

```

```{r}
vioplot(iris$Sepal.Length[iris$Species=="setosa"], iris$Sepal.Length[iris$Species=="versicolor"], iris$Sepal.Length[iris$Species=="virginica"], names=c("setosa", "versicolor", "virginica"), main = "Sepal Length", col="lightblue")
```
#Vectorización
```{r}
vioplot(iris$Sepal.Length[iris$Species=="setosa"], iris$Sepal.Length[iris$Species=="versicolor"], iris$Sepal.Length[iris$Species=="virginica"], names=c("setosa", "versicolor", "virginica"), 
main = "Sepal Length", col=c("lightgreen", "lightblue", "palevioletred"))
legend("topleft", legend=c("setosa", "versicolor", "virginica"), fill=c("lightgreen", "lightblue", "palevioletred"), cex = 0.5)
```

